【裁判字號】    97,消債更,1746
【裁判日期】    971111
【裁判案由】    更生事件
【裁判全文】
臺灣板橋地方法院民事裁定          97年度消債更字第1746號
聲  請  人  甲○○
上列當事人因消費者債務清理事件聲請更生（含保全處分），本
院裁定如下：
    主  文
更生及保全處分之聲請均駁回。
聲請費用由聲請人負擔。
    理  由
一、按「聲請更生或清算不合程式或不備其他要件者，法院應以
    裁定駁回之，但其情形可以補正者，法院應定期間先命補正
    」，消費者債務清理條例（下稱債清條例）第8 條定有明文
    。再按債務人與金融機構協商成立者，不得聲請更生或清算
    ，但因不可歸責於己之事由，致履行顯有重大困難者，不在
    此限；本條例施行前，債務人依金融主管機關協調成立之中
    華民國銀行公會會員，辦理消費金融案件無擔保債務協商機
    制與金融機構成立之協商，準用前項之規定，債清條例第15
    1 條第5 項、第6 項分別定有明文。
二、聲請人向本院聲請更生略以：聲請人於民國95年7 月與最大
    債權銀行達成協商，協商條件為每月清償2 萬1,749 元（分
    80期0 利率），惟聲請人每月所得不固定，並患有憂鬱及焦
    慮精神上疾病，故協商成立後共履行8 期（95年7 月至96年
    4 月）後，不得已毀諾，而有消債條例第151 條5 項但書「
    因不可歸責於己之事由，致履行顯有重大困難者」之情形，
    應得聲請更生等語。
三、經查，本件聲請人具狀聲請更生，雖同時提出債權人清冊、
    財產及收入狀況說明書、戶籍謄本、財政部臺灣省北區國稅
    局財產歸屬資料清單、95、96年度綜合所得稅各類所得資料
    清單等到院，惟聲請人僅檢附上開資料，而其內容經核後認
    未齊備，有命補正之必要，業經本院於97年10月16日裁定命
    聲請人應於裁定送達後10日內予以補正，並特別就有關債清
    條例第151 條要件，命聲請人提出「曾經協商成立之證明書
    」暨「因不可歸責於己之事由，致履行顯有重大困難」之證
    明文件；暨「依法應受扶養人之最新戶籍謄本及該應受扶養
    人財產資料 (以佐其有受扶養之必要)。 併就該扶養義務應
    分擔之人數暨聲請人實際支出之扶養金額及其證明文件等。
    查聲請人雖於97年10月30日提出補正資料，然綜觀其補正之
    內容，就「曾經協商成立之證明書」暨「因不可歸責於己之
    事由，致履行顯有重大困難」一節，補稱：聲請人每月所得
    不固定，並患有憂鬱及焦慮精神上疾病，故協商成立後共履
    行8 期（95年7 月至96年4 月）後，不得已毀諾等語，並提
    出診斷證明書、匯款單、協議書、薪資袋為佐；就扶養支出
    一節，則補稱：有二名子女就學中，無任何財產；配偶失業
    中，無財產；每月尚應支付母親5,000 元等語，並提出學費
    收據、電信收據、匯款單及全戶戶籍謄本為佐。然：
  (一)觀諸聲請人所提出96年綜合所得稅稅各類清單資料，其於96
    年度全年總收入為72萬8,956 元，平均月收入為6 萬746 元
    ，扣除協商金額後，尚餘3 萬8,997 元，再扣除其個人最低
    生活費用9,509 元（96年度）後，餘款仍足支應其所陳稱應
    負擔扶養費2 萬1,000 元（2 名子女各8,000 元，母親5,00
    0元），即於聲請人96年4 月毀諾時，並無聲請人所稱收入
    不固定且不足支應最低基本生活之情（所提出薪資袋為97年
    5 月、96年11月及97年10月，並不足為薪資不固定之佐）。
  (二)遑論，聲請人經通知補正，逾期並未依法提出其子女、配偶
    、母親之財產歸屬資料清單，亦未就扶養義務人人數詳為說
    明，則其等是否有受扶養之必要，及扶養金額若干，亦非無
    疑。
  (三)至聲請人所稱其患有憂鬱及焦慮精神上疾病部分，固提出診
    斷證明書一紙為佐，惟觀諸診斷證明記載，該疾病既於協商
    成立前即發生，單執該診斷證明書，並無法為前開疾病與聲
    請人之毀諾有何因果關係。
  即經本院調查之結果，認聲請人就所主張「因不可歸責於己之
  事由，致履行顯有重大困難」部分，難認已經合法補正，揆諸
  首開說明，應認聲請人本件之聲請不合法，應予駁回。聲請人
  之更生聲請既經駁回，其保全處分之聲請即失所附麗，應併駁
  回，爰裁定如主文。
四、至於所繳納郵務送達費4,420 元，則待本件更生聲請事件確
    定後，如尚有剩餘郵資餘額，再予檢還聲請人，附此敘明。
中    華    民    國    97    年    11    月    11    日
              民事第一庭    法      官  黃信滿
上為正本係照原本作成
如不服本裁定，應於裁定送達後10日內，以書狀向本院提出抗告
，並繳納抗告費新臺幣1千元
中    華    民    國    97    年    11    月    11    日
                            書  記  官  林月蓉


司法院資訊處製作；財團法人民間司法改革基金會備份。
